臺灣高等法院臺中分院刑事判決　　　　　　　　民國九十年度上訴字第七六四號
　　上　訴　人　臺灣彰化地方法院檢察署檢察官
　　被　　　告　庚○○
　　指定辯護人　本院公設辯護人　甲○○
右上訴人因被告偽造有價證券等案件，不服臺灣彰化地方法院中華民國九十年三月十
九日第一審判決（民國八十八年度訴字第六六二號，起訴案號：臺灣彰化地方法院檢
察署民國八十八年度偵字第四八四一號），提起上訴，本院判決如左：
    主      文
上訴駁回。
    理      由
一、公訴意旨略以：被告庚○○意圖為自己不法之所有，於民國（下同）八十六年二
    月一日上午八時許，以不詳方式無故侵入己○○位於彰化縣彰化市○○街一０七
    巷十二號住處，竊得己○○所有彰化市第二信用合作社支票一本、印鑑一枚及其
    妻戴秋雲身分證一張、印鑑一枚及行動電話一具等財物。嗣庚○○於不詳時、地
    偽簽己○○上開遭竊之支票（票號ＡＣ0000000號），並持向不知情之戊○○（經檢察官為不起訴處分確定）調現，該支票再經數度轉讓後，由不知情之
    乙○○於八十七年三月一日，在高雄市第十信用合作社苓雅分社提示，因已遭掛
    失止付而未獲付款時，始由警、檢循線查獲上情。因認被告涉犯刑法第二百零一
    條第一項、第三百零六條及第三百二十條第一項之偽造有價證券、侵入住宅及竊
    盜等罪。
二、公訴人認被告犯有前指之罪行，係以被告雖否認犯行，辯稱，前揭支票係綽號阿
    哲者交付，委請被告代為調現，並非被告所竊云云。但查前開犯罪事實，業據被
    害人己○○指述至詳，而被告又未能舉出阿哲之年籍資料供查。另依己○○陳稱
    ，被告於八十八年三月間，經友人陪同主動至其住處，央求代轉告戴秋雲將來在
    法庭上向檢察官陳述，與被告相當熟識，以被告為人不會竊盜支票等語，並表示
    支票係綽號「蔡頭」不詳姓名、年籍之男子在彰化市喬友百貨交給被告等語，若
    被告未有犯行，何以有上開飾卸之舉，況被告對支票來源陳述亦反覆不一，足徵
    被告所辯不足採，此外，復有前開支票、退票理由單等在卷供證為論據。
三、按犯罪事實，應依證據認定之，無證據不得推定其犯罪事實。又不能證明被告犯
    罪者，應諭知無罪之判決，刑事訴訟法第一百五十四條、第三百零一條第一項分
    別定有明文。訊據被告庚○○堅詞否認有公訴人前指之偽造有價證券、侵入住宅
    及竊盜等罪行，辯稱，前開支票係綽號蔡頭，嗣經查知姓名為蔡朝陽之男子欠其
    錢所交付償債的，交付時即係簽發完全之票據云云。經查，依前開支票係由被告
    庚○○經不知情之洪茂鎮介紹交付予不知情贓物之戊○○調現，戊○○再轉手其
    他不知情者迄由不知情之丙○○○取得託由不知情之乙○○提示不獲付款之情，
    已經庚○○、洪茂鎮、戊○○、倪國年、丁○○、丙○○○、乙○○序於檢警、
    偵訊中及乙○○於台灣高雄地方法院訊問時陳稱明白，互核相合，並有支票影本
    及退票理由單等附卷可稽屬實。證人陳源益亦於原審法院結證，被告於當天是下
    午在彰化市華仙賓館向綽號「蔡頭」之人收取一張支票云云。又證人蔡朝陽迭經
    原審法院傳、拘未獲，固無從證實被告所辯該支票係由蔡朝陽交付，且被告先則
    辯稱，支票係由阿哲交付，警訊中復謂其未曾使用己○○之支票向任何人借過錢
    （見八十六年偵字第六一○二號卷第十八頁），嗣則翻稱該支票係由蔡朝陽所交
    付各云云，供稱前後矛盾，莫衷一是，然揆諸持有物品，對於物品來源交待不清
    者，非只竊盜一端，收受贓物等亦有可能，又使用支票者亦非一定是偽造有價證
    券，或明知該支票係偽造者，不知係偽造之有價證券而收受予以行使者亦大有人
    在。從而認定使用偽造之有價證證券者，是否有盜取有價證券犯加以偽造行使，
    抑明知為偽造之有價證券而加以行使，端賴積極證據以資證明之，非可僅以行使
    該偽造之有價證券，即推定其有竊取有價證券而加以偽造行使，或明知係偽造之
    有價證券而加以行使之犯行。本件被害人己○○及其妻戴秋雲均未指明被告有竊
    取該有價證券加以偽造行使，或明知為偽造之有價證券仍加行使之事實，彼二人
    雖指稱被告有央人轉告戴秋雲將來在法庭上向檢察官陳述，與被告相當熟悉，以
    被告為人不會竊取支票等語，然該項證詞，與被告承認竊盜、偽造有價證券、行
    使偽造有價證券之事實，誠風馬牛不相及。而被告前後辯解不一，僅是其辯解是
    否可採之問題，要難執此而反證，被告有犯罪事實，（最高法院三十年上字第一
    八三一號判例參照），從而公訴人執己○○、戴秋雲之上開指述及被告前後矛盾
    之辯解，以推論被告有竊盜、偽造有價證券之犯行，顯非確論。次查，認定被告
    有無偽造有價證券，鑑定該有價證券上之筆跡，不失為調查途經之一，檢、警偵
    訊中迄未扣押該被偽造之有價證券，並送鑑定，而為必要之調查，而本院經囑託
    台灣高雄地方法院囑託訊問該偽造有價證券之提示人即被害人乙○○，請其提出
    該支票，然乙○○供稱該支票已還給丙○○○，現在由誰持有，其不知道。經再
    傳訊被害人丙○○○、丁○○，並請提出該支票，而該二被害人仍未到庭應訊並
    提出該支票，故本院已無從將被告於原審當庭書寫之文字、數字與該支票原本送
    請鑑定。又證據之調查，亦非僅鑑定一途，如依肉眼可判定事實之真偽，亦不一
    定須經鑑定為之，最高法院亦著有判例。茲依被告於原審法院審理中所書附卷之
    文字、數字筆跡，以肉眼勘驗與卷附前開支票影本上之文、數字筆跡其中之、元
    ，８，５均無可認係完全一致，足見亦乏積極證據可證被告有公訴人所指之偽造
    有價證券之犯行。綜上，被告所辯縱不足完全採信，但公訴人所指被告之犯行亦
    乏積極證據足資證明，是公訴人所認尚有誤會，揆諸首揭意旨，原審諭知被告無
    罪之判決。並無不當，上訴人即公訴人上訴意旨復執陳詞，指摘原審判決不當，
    求予撤銷，核無理由，應予駁回。至被告所為是否涉及贓物等犯行，因不屬本案
    起訴效力所及，本院無得審究，應由檢察官另為適法之處理，併此敘明。
據上論斷，應依刑事訴訟法第三百六十八條，判決如主文。
本案經檢察官辛○○到庭執行職務。
中      華      民      國      九十一  年      九      月      三十    日
                                臺灣高等法院臺中分院刑事第七庭
                                      審判長法　官　林  榮  龍
                                            法　官  謝　說　容
                                            法　官　黃　日　隆
右正本證明與原本無異。
如不服本判決應於收受送達後十日內向本院提出上訴書狀，其未敘述上訴之理由者並
得於提起上訴後十日內向本院補提理由書（均須按他造當事人之人數附繕本）。
                                            書記官  陳　美　利
中      華      民      國      九十一  年      十      月      一      日
                                                                        Ａ
